【裁判字號】    90,易,294
【裁判日期】    900731
【裁判案由】    竊盜
【裁判全文】
臺灣新竹地方法院刑事判決                            九十年度易字第二九四號
    公  訴  人  臺灣新竹地方法院檢察署檢察官
    被      告  乙○○
    選任辯護人  廖宜祥律師
右列被告因竊盜案件，經檢察官聲請簡易判決處刑（九十年度偵字第二六三號），本
院改依通常訴訟程序審理，判決如左：
    主  文
乙○○無罪。
    理  由
一、公訴意旨略以：被告乙○○基於意圖為自己不法之所有（起訴書贅載：概括犯意
    ），於民國八十九年十一月二十日下午約三時，利用其替友丙○○調現（備付支
    票票款）之機會，前往告訴人戊○○位於新竹市○○○街十巷五弄二號之住處。
    先前以所有車號ＡＱ─六一０一號小客車質押於戊○○作為擔保借款新臺幣（下
    同）十萬元，於扣除利息後實得九萬五千元，並言明借期一個月；到期不還，即
    以該車抵清欠款，隨驅車將該九萬五千元轉交丙○○收下。惟屆期乙○○見丙○○無錢還欠，又亟欲取回前車，乃於八十九年十二月二十日中午，乘告訴人不注
    意之際，到上址竊回該自小客車，認被告涉犯刑法第三百二十條第一項竊盜罪嫌
    。
二、按犯罪事實應依證據認定之，無證據不得推定其犯罪事實，又無法證明被告犯罪
    者，應諭知無罪之判決，刑事訴訟法第一百五十四條、第三百零一條第一項分別
    定有明文。又認定不利於被告之事實，須依積極證據，苟積極證據不足為不利於
    被告事實之認定時，即應為被告有利之認定，更不必有何有力之證據，亦經最高
    法院著有判例（參見三十年上字第八一六號）。
三、公訴人認被告涉犯刑法第三百二十條第一項竊盜罪嫌，係以告訴人戊○○指訴、
    被告當場書立之切結書及行車執照各一紙為證，及證人甲○○、丙○○證述質押
    借款之情節，為其論據。訊據被告堅詞否認竊盜犯行，辯稱：伊僅將上開小客車
    借予告訴人使用一個月，並非質押之意思，迄至八十九年十二月二十日借滿，伊
    就開回自己車子，並非竊盜；又告訴人提出切結書部分，伊是簽立空白的切結書
    ，伊簽完名後，告訴人自己填寫內容云云。經查：
  （一）告訴人指訴：被告係交付上開汽車供作借款質押物品之情，業經在場證人甲○○到院結證稱：「告訴人向被告說『我跟你借錢，車子給你押』，這是在
        告訴人住處簽切結書之前說的」、「（問：《提示切結書告以要旨》有離
        簽立當時意思嗎﹖）一般借錢、交車差不多就是這個意思」等語，且經在場
        證人即告訴人之兄丁○○到院結證稱：「當天被告與告訴人、甲○○到我們
        家住處，被告向告訴人表明要借十萬元，我當場反對，被告說要用一張支票
        、一部車抵押給告訴人，因為有急用，我就表明要立字據，我們已經說好要
        寫何內容了，我就下筆寫到一半時，大約牌照號碼時，被告說他很急要先離
        開，就先行簽名、捺指印，其他乙方及見證人也就簽名、捺指印，被告、告
        訴人二人就離開了，留下我跟甲○○，我接著完成切結書內容，就先拿給甲○○看，他看完也沒有異議，我就用傳真機拷貝一份等告訴人回來交給他，
        讓他處理」等語，觀諸上開二證人證述內容，對於被告提出上開汽車供作借
        款質押部分，互核相符，堪足採信。縱認被告辯稱在未完成之切結書上簽名
        、按指印屬實，然切結書完成記載內容既符合告訴人、被告雙方合意內容，
        殊難以之全面推翻切結書內容之真實性，被告上開所辯，無足為其有利認定
        。另參以上開汽車價值約十三、十四萬元，被告借款數額為十萬元，衡諸質
        押物品之價值應略高於借款額度，始足以保障債權之一般借貸習慣，被告以
        ：出借汽車予告訴人使用一個月之利益，質借十萬元為辯，顯屬失衡，自難
        採信。本院依上開事證，認告訴人所指訴：被告係交付上開汽車供作借款質
        押物品之情，較足採信。
  （二）被告向告訴人所借款十萬元，於八十九年十二月二十日已屆清償期仍未予清
        償，被告於該日未經告訴人同意而駕駛車號ＡＱ─六一０一號小客車離去等
        事實，已據被告於偵審中均供承不諱，核與告訴人指訴情節相符，應堪認屬
        實。按民法第八百九十三條第二項明定：「約定於債權已屆清償期而未為清
        償時，質物之所有權移屬於質權人者，其約定為無效」，是於八十九年十二
        月二十日即清償日之時，上開供擔保之自小客車所有權依法並無移轉予告訴
        人，換言之，被告取回上開自小客車時，仍為該車之所有權人。
  （三）次按刑法第三百二十條第一項之竊盜罪，係以竊取他人之動產為構成要件，
        經查本案被告以己有自小客車供作質借擔保物品屬實，惟其取回自己所有之
        物，核與上開竊盜罪之構成要件尚有未合，自難以該罪相繩，此外，本院又
        查無其他積極證據足認被告確有公訴人所指之竊盜犯行，揆諸首揭規定、說
        明，自應諭知被告無罪之判決。
據上論斷，應依刑事訴訟法第四百五十二條、第三百零一條第一項，判決如主文。
本案經檢察官吳金棟到庭執行職務。
中      華      民      國    九十      年      七      月    三十一    日
                                    臺灣新竹地方法院刑事第一庭
                                        法  官    黃  美  文
右正本證明與原本無異。
如不服本判決，應於判決送達後十日內向本院提出上訴狀( 應附繕本 )，上訴於
臺灣高等法院。
                                        書記官    饒  興  蘭
中      華      民      國    九十      年      七      月    三十一    日


司法院資訊處製作；財團法人民間司法改革基金會備份。
